臺灣新竹地方法院刑事判決　　　　　　　94年度交易字第39號
公　訴　人　臺灣新竹地方法院檢察署檢察官
被　　　告　丙○○
　　　　　　　　　　樓之1
上列被告因過失傷害案件，經檢察官提起公訴（94年度調偵字第
44號），本院判決如下：
    主  文
丙○○因過失傷害人，處拘役伍拾伍日，如易科罰金，以佰元
折算壹日。
    事  實
一丙○○於民國92年12月3日17時許，騎乘車號PRN-576號輕機車
  ，沿新竹市○○街由北往南行駛，行經成德街（為幹線道）與
  林森路210巷（為支線道）無號誌交岔路口時，本應注意車前
  狀況，隨時採取必要之安全措施以避免危險之發生，又行經無
  號誌之交岔路口亦應注意減速慢行，作隨時停車之準備，且事
  故發生當時雖為傍晚，但天候晴，且該路段有照明設備，視距
  良好，柏油道路乾燥無缺陷，亦無障礙物，並無不能注意之情
  形，竟仍疏於注意，適甲○○○無駕駛執照騎乘車號BWB-571
  號重機車，沿林森路210巷由西向東駛至上揭無號誌之交岔路
  口，亦疏未注意禮讓行駛於幹道上之丙○○先行即貿然駛入交
  岔路口，丙○○見狀已然煞避不及，所騎乘機車之前車輪頂撞
  甲○○○所騎機車之左後方金屬引擎蓋，使甲○○○之人車倒
  地，並因而受有右踝開放性脫臼併外側副韌帶斷裂之傷害。
二案經甲○○○訴由新竹市警察局第一分局報請臺灣新竹地方法
  院檢察署檢察官偵查起訴。
    理  由
一訊據被告丙○○矢口否認有何過失傷害犯行，辯稱：事發當時
  有一部紅色轎車自其所騎乘之機車右後方超車，擦撞其機車之
  右側，造成其人車倒地，待起身後即發現告訴人之人車亦倒在
  林森路210巷26號前，其不知告訴人倒地原因，且其所騎機車
  亦未碰撞到告訴人機車云云。然查：
(一)前開事實，業據告訴人於警、偵訊及本院審理時均指證係遭被
  告機車撞擊所騎乘機車之左後方乙節不移。另質之被告亦不諱
  言其與告訴人於上述時、地均因車禍事故人車倒地，並有事故
  現場及車損照片共25張、新竹市警察局交通事故談話紀錄表2
  紙、道路交通事故證明書、車籍作業系統查詢認可資料各1份
  附卷可稽。
(二)被告於警詢時初稱：當時其騎車接近林森路110巷巷口時，有
  一部自小客車自同向後方擦撞其機車左側，其隨即倒地，並未
  看見告訴人倒地之原因等語（見93年度偵字第2908號偵查卷第
  3頁反面），不僅與其於本院審理時所述：該部小客車係由其
  右後方超車而擦撞右後視鏡位置乙節不符，亦與其於偵訊時所
  供稱該部小客車是由對向駛來云云（見93年度偵字第3171號偵
  查卷第36頁）顯相矛盾。又被告於偵查中曾陳稱：「告訴人事
  實上是被一輛紅色轎車撞倒，當時我一驚嚇，我也跌倒了」、
  「（該部汽車）是由四維街往西門街的方向到交岔路口擦撞到
  告訴人的機車」等語（見93年度偵字第3171號偵查卷第35至36
  頁），亦與被告一再堅稱並無目睹告訴人倒地原因之詞不符。
  故被告就其人車倒地之原因及是否目擊告訴人倒地情形各節，
  前後供詞反覆不一，且有諸多矛盾之處，已難憑信。
(三)另觀之被告機車後方煞車燈及車身右側雖亦有受損情形，有照
  片4張存卷可考（見93年度偵字第2908號偵查卷第24至25頁）
  ，然該機車後煞車燈之高度本較一般自小客車之保險桿為高，
  如係遭汽車自後追撞或如被告所辯係遭擦撞，當不會僅造成後
  煞車燈部位受損，而後車輪、車牌等突出位置反未受損；至於
  被告機車右側雖有刮擦痕跡，但此係被告機車倒地後之刮地痕
  ，業經證人即到場處理本件車禍之警員徐孟文所證實。故被告
  所騎乘之機車縱因本件車禍事故而有受損，亦難認係遭他人汽
  車撞擊所致，被告辯稱遭不詳車號轎車擦撞倒地乙節亦屬無稽
  。
(四)至於居住於車禍交岔路口轉角（即新竹市○○街71號）之證人
  乙○○○於偵查中固證述：車禍當時伊聽見碰撞聲立即自住處
  跑出來，看到正好有一部轎車直行駛離等語，但證人於本院審
  理時證稱：當天車禍發生時並沒有馬上出來看，僅有幫忙叫救
  護車，當地往來車輛眾多，沒有看到肇事車輛，偵查中所言有
  看到車輛駛離乙節，並非指該特定之肇事汽車等語（見本院審
  理筆錄第4、5頁）。且以被告所稱該轎車擦撞其倒地後旋即逃
  逸之情況，證人縱始於聽聞撞擊聲後即立刻外出察看，衡情亦
  難目擊肇事車輛，是證人於偵查中所證曾目擊一部小客車由事
  故地點駛離云云，尚難認為係實際肇事之車輛，其偵查中所述
  要不足據為有利被告之認定。
(五)證人徐孟文於偵查中亦證稱：伊在現場觀察到告訴人之機車左
  側後下方引擎蓋尚有輪胎痕，依其目視判斷應係遭另一部機車
  以正面方向撞擊該引擎位置，遇熱而留下胎紋等語（見93年度
  偵字第3171號偵查卷第25頁）。嗣經檢察官勘驗並測量告訴人
  機車左後方金屬引擎蓋之胎紋，距離地面之高度為16至27公分
  ，核與證人徐孟文所測得被告機車前輪胎最突出位置距離地面
  17至21公分相吻合，有履勘現場筆錄、測量照片4張在卷可稽
  （94年度調偵字第44號偵查卷第8、9頁、93年度核退偵字第29
  9號第9頁），足見告訴人與被告機車發生碰撞處，係在告訴人
  機車左後方金屬引擎蓋及被告機車前車輪之位置，被告機車其
  餘部位並未與告訴人機車碰撞，此亦可合理解釋何以被告機車
  前方並無明顯受損情況。再衡諸告訴人機車左後方引擎蓋上所
  遺留之輪胎痕距離地面之高度與位置，斷不可能係遭小客車撞
  擊所致，胎紋亦不可能係由汽車輪胎所造成。況告訴人機車如
  係遭小客車撞擊，機車受損情形必甚為嚴重，然觀之卷附照片
  所示，告訴人之機車各部為均屬完整，則本件亦可排除告訴人
  係遭汽車撞擊倒地之可能性。復佐以被告自承事故發生時，除
  該部撞擊其機車之紅色自用小客車外，並無其他車輛經過，則
  被告關於上開自小客車部分之辯詞既不能認為真實，更可確認
  造成告訴人人車倒地之外力，確為被告所騎乘之機車無誤。從
  而，本件依證人徐孟文之證述、告訴人機車上所留存之客觀跡
  證及兩車之行向與撞擊力道，堪信告訴人指訴係遭被告機車頂
  撞左後車身後，車身旋轉倒地之情並非虛構而堪採信，被告首
  開辯詞並非可採。
(六)末查，告訴人因本件車禍事故受有右踝開放性脫臼併外側副韌
  帶斷裂之傷害，有國泰綜合醫院新竹分院診斷證明書1份在卷
  為憑。綜上，被告於事實欄所述時、地騎乘機車，行進間前車
  輪頂撞甲○○○所騎機車之左後方金屬引擎蓋，使甲○○○人
  車倒地，並受有右踝開放性脫臼併外側副韌帶斷裂之傷害等情
  ，至堪認定。
二按機車行駛時，駕駛人應注意車前狀況，並隨時採取必要之安
  全措施；行經無號誌之交岔路口時，均應減速慢行，作隨時停
  車之準備，道路交通安全規則第94條第3項、第93條第1項第2
  款分別定有明文。被告騎乘機車行經無號誌之成德街與林森路
  210巷交岔路口時，自應遵守上開規定，且依車禍當時雖為傍
  晚，但天候晴，該路段有照明設備，視距良好，柏油道路乾燥
  無缺陷，亦無障礙物，並無不能注意之情形，有道路交通事故
  調查報告表(一)、(二)各1份在卷為憑。且被告坦言進入交岔路口
  前已看到告訴人騎乘機車亦駛入前方路口（見本院審理筆錄第
  9 頁），竟仍撞及告訴人機車左後側金屬引擎蓋，益徵被告確
  實疏未注意車前狀況，行經交岔路口時亦未減速並作隨時停車
  之準備，其過失之咎，委無可辭。而本案被告過失行為與告訴
  人受傷結果間，亦有相當因果關係，故被告過失傷害犯行，堪
  以認定。至於告訴人無駕駛執照騎乘機車行駛於支線道之林森
  路210巷，途經至事故地點時並未遵循道路交通安全規則第102
  條第2款前段之規定，先行暫停讓騎乘於幹道之被告機車先行
  ，其對本件車禍之發生亦顯有過失。且本件經送請台灣省竹苗
  區車輛行車事故鑑定委員會鑑定，其鑑定結果同認被告之過失
  行為為本案肇事之次因；告訴人上述過失情節則為肇事主因，
  有該委員會93年3月8日竹鑑字第930208號函暨所附鑑定意見1
  份在卷可參（見93年度偵字第3171號偵查卷第43頁以下）。惟
  本件事故告訴人縱亦有過失，仍然無從解免被告過失傷害之刑
  事責任，併此敘明。
三核被告所為，係犯刑法第284條第1項前段之過失傷害罪。爰審
  酌被告騎乘機車時未謹慎小心，肇致本件車禍案件，且犯罪後
  猶一再飾詞掩飾犯行，未見自省與悔改之意，其忽視他人權益
  之心態明顯，犯罪後態度委無可取，惟告訴人就本件車禍之過
  失程度亦不輕等情狀，量處如主文所示之刑，並諭知易科罰金
  折算之標準。
據上論斷，應依刑事訴訟法第299條第1項前段，刑法第284條第
1項前段、第41條第1項，罰金罰鍰提高標準條例第1條前段、第2
條，判決如主文。
本案經檢察官陳宏兆到庭執行職務。
中　　華　　民　　國　　94　　年　　8　　 月　  18　　日
                交通法庭  審判長法  官   王銘勇
                                法  官   林秋宜
                                法  官   鄭子俊
以上正本證明與原本無異。
如不服本判決，應於送達後10日內向本院提出上訴狀。
中　　華　　民　　國　　94　　年　　8　　月　　 18　　日
                                書記官 　沈藝珠
附錄本案論罪科刑法條全文：
刑法第284條第1項
因過失傷害人者，處六月以下有期徒刑、拘役或五百元以下罰金
，致重傷者，處一年以下有期徒刑、拘役或五百元以下罰金。
